【裁判字號】    99,交聲,27
【裁判日期】    990129
【裁判案由】    聲明異議
【裁判全文】
臺灣屏東地方法院交通事件裁定          99年度交聲字第27號
原處分機關  交通部公路總局高雄區監理所屏東監理站
異  議  人  甲○○
上列異議人因違反道路交通管理處罰條例案件，對於原處分機關
於民國98年11月2 日所為之處分（原處分：屏監違字第裁82-NJ0
000000號），聲明異議，本院裁定如下：
    主  文
異議駁回。
    理  由
一、原處分機關以異議人所有之車牌號碼為ONJ-741 號普通重型
    機車，於民國97年4 月28日上午7 時42分許，行經有燈光號
    制管制之高雄縣大寮鄉○○○路與民貴街口，有闖紅燈之違
    規行為，經微電腦闖紅燈照相機拍攝違規照片後，由高雄縣
    政府警察局交通隊員警黃戴良逕行舉發，經查核無訛，乃依
    道路交通管理處罰條例第53條第1 項及同法第63條第1 項第
    3 款之規定，裁處罰鍰新臺幣（下同）4,500 元，並記違規
    點數3 點等語。
二、異議意旨略以：異議人並未收受舉發違反道路交通管理事件
    通知單及裁決書，且裁決時間已逾應到案期日之3 個月，為
    此不服，聲明異議。
三、按受處分人不服道路交通管理處罰條例第8 條所定主管機關
    所為之處罰，得於接到裁決書之翌日起20日內，向管轄地方
    法院聲明異議；又聲明異議，應以司法狀紙敘述異議之理由
    ，提出於原處分機關為之，原處分機關應於接受異議書狀後
    5 日內，將該案卷宗及有關證物，送交該管地方法院或其分
    院交通法庭，道路交通管理處罰條例第87條第1 項、道路交
    通案件處理辦法第13條分別定有明文。次按交通法庭認聲明
    異議不合法律上之程式，且其不合法律上之程式無從補正者
    ，應以裁定駁回之，道路交通案件處理辦法第18條前段亦有
    明文。
四、再按違反道路交通管理事件統一裁罰基準及處理細則第5條
    規定「處理違反道路交通管理事件，有關文書送達之程序，
    依行政程序法之規定。」。再按「對於無行政程序之行為能
    力人為送達者，應向其法定代理人為之。對於機關、法人或
    非法人之團體為送達者，應向其代表人或管理人為之。法定
    代理人、代表人或管理人有二人以上者，送達得僅向其中之
    一人為之。無行政程序之行為能力人為行政程序之行為，未
    向行政機關陳明其法定代理人者，於補正前，行政機關得向
    該無行為能力人為送達。」、「送達，於應受送達人之住居
    所、事務所或營業所為之。但在行政機關辦公處所或他處會
    晤應受送達人時，得於會晤處所為之。對於機關、法人、非
    法人之團體之代表人或管理人為送達者，應向其機關所在地
    、事務所或營業所行之。但必要時亦得於會晤之處所或其住
    居所行之。應受送達人有就業處所者，亦得向該處所為送達
    。」、「於應送達處所不獲會晤應受送達人時，得將文書付
    與有辨別事理能力之同居人、受雇人或應送達處所之接收郵
    件人員。前項規定於前項人員與應受送達人在該行政程序上
    利害關係相反者，不適用之。應受送達人或其同居人、受雇
    人、接收郵件人員無正當理由拒絕收領文書時，得將文書留
    置於應送達處所，以為送達。」、「送達，不能依前二條規
    定為之者，得將文書寄存送達地之地方自治或警察機關，並
    作送達通知書兩份，一份黏貼於應受送達人住居所、事務所
    、營業所或其就業處所門首，另一份交由鄰居轉交或置於該
    送達處所信箱或其他適當位置，以為送達。前項情形，由郵
    政機關為送達者，得將文書寄存於送達地之郵政機關。寄存
    機關自收受寄存文書之日起，應保存三個月。」此行政程序
    法第69條、第72條、第73條及第74條亦分別定有明文。經查
    ：
  (一)本件異議人之戶籍設於「屏東市○○路1105號」，有卷存個
    人基本資料查詢1 紙可稽，又依卷存交通違規陳述單及詢單
    、聲明異議狀各1 紙，其上住址均載明為「屏東市○○路11
    05號」，且異議人於異議狀內亦不否認該址為其住所，在在
    足徵異議之住所設於該處無訛。
  (二)本件原處分機關之裁決書，係交由台灣郵政股份有限公司向
    異議人住所地「屏東市○○路1105號」送達，俟郵政人員按
    址投送因未會晤異議人、同居人、受僱人或接收郵件人員，
    郵政人員乃依行政程序法第74條第1 項、第2 項規定，製作
    送達通知書2 份，一份黏貼於應受送達處所門首，另一份則
    置於該送達處所信箱或其他適當位置，並將該應送達之舉發
    通知單寄存於水底寮郵局為寄存送達乙情，有卷存送達證書
    1 紙在卷可證，是依上開說明，本件之寄存送達應屬合法，
    應自寄存送達之時即98年11月9 日發生送達之效力，故本件
    其異議期間應自裁決書送達日之翌日（即98年11月10日）起
    算20日為之。又異議人之住所地係在屏東縣屁東市，係居住
    於原處分機關所在之鄉、鎮、市，不生扣除在途期間之問題
    ，故核算異議人最終之異議日應為98年11月30日，然異議人
    遲至99年1 月14日始具狀向原處分機關聲明異議，並於同年
    1 月21日由原處分機關移送本院，此有原處分機關移送函文
    、本院收狀戳章附卷可佐。從而，依照上開三之說明，本件
    異議人逾期始聲明異議，其異議權業已喪失，且屬不得補正
    ，依法自應予以駁回。
五、據上論斷，應依道路交通管理處罰條例第87條第2 項、道路
    交通案件處理辦法第18條前段，裁定如主文。
中    華    民    國    99    年    1     月    29    日
                    交通法庭    法  官  曾吉雄
以上正本證明與原本無異。
如不服本裁定應於收受送達後五日內向本院提出抗告書狀敘述抗
告之理由抗告於台灣高等法院高雄分院。
中    華    民    國    99    年    1     月    29    日
                                書記官  林祥玉

司法院資訊處製作；財團法人民間司法改革基金會備份。
